臺灣臺中地方法院民事裁定　　　　　　　94年度財管字第66號
聲　請　人　乙○○
上列聲請人聲請指定被繼承人甲○○遺產管理人事件，本院裁定
如下：
    主  文
指定財政部國有財產局臺灣中區辦事處為被繼承人甲○○（男、
民國前一年十月九日出生、國民身分證統一編號：Ｚ00000
0000號、生前最後住所：臺中市○○區○○里○○鄰○○路
○段一四七巷十弄四號、於民國九十四年七月二十四日死亡）之
遺產管理人。
准對被繼承人甲○○之繼承人為承認繼承之公示催告。
被繼承人甲○○之大陸地區以外之繼承人，應自本公示催告最後
登載新聞紙之日起，柒個月內承認繼承，上述期限屆滿，無繼承
人承認繼承時，被繼承人甲○○之遺產，於清償債權，並交付遺
贈物後，如有剩餘即歸屬國庫。
程序費用由被繼承人甲○○之遺產負擔。
    理  由
一、本件聲請意旨略以：被繼承人甲○○（男、民國前一年十月
    九日出生、國民身分證統一編號：Ｚ000000000號
    、生前最後住所：臺中市○○區○○里○○鄰○○路○段一
    四七巷十弄四號）於九十四年七月二十四日死亡，被繼承人
    生前並以公證遺囑方式，立有公證遺囑，且指定聲請人及施
    華堂、江錦祥、杜忠誥、黃冬富等人為遺囑執行人，而被繼
    承人在臺無繼承人，目前僅有其大陸地區之女兒呂蘭秀聲明
    繼承（本院九十四年度聲繼字第四四號），則被繼承人是否
    仍有應為其他繼承之人不明，為利聲請人執行被繼承人之公
    證遺囑內容，爰依法聲請指定被繼承人之遺產管理人等語。
    業據提出公證遺囑內容影本乙份為證。
二、按繼承開始時，繼承人有無不明，而無親屬會議或親屬會議
    未於一個月內選定遺產管理人者，利害關係人得聲請法院選
    任遺產管理人，並由法院依公示催告程序，定六個月以上之
    期限，公告繼承人，命其於期限內承認繼承，民法第一千一
    百七十七條、第一千一百七十八條第一項、第二項規定甚明
    。又被繼承人在臺灣地區之遺產，由大陸地區人民依法繼承
    者，而其繼承人全部為大陸地區人民者，除被繼承人係現役
    軍人或退除役官兵者，應適用臺灣地區與大陸地區人民關係
    條例第六十八條規定外，由繼承人、利害關係人或檢察官聲
    請法院指定財政部國有財產局為遺產管理人，管理其遺產，
    臺灣地區與大陸地區人民關係條例第六十七條、第六十七條
    之一、第六十八條亦定有明文。經查，聲請人主張被繼承人
    甲○○於九十四年七月二十四日死亡，而被繼承人生前立有
    公證遺囑，且指定聲請人及施華堂、江錦祥、杜忠誥、黃冬
    富等人為遺囑執行人，而被繼承人在臺無繼承人，現僅有大
    陸地區之女兒呂蘭秀聲明繼承（本院九十四年度聲繼字第四
    四號）等情，業據聲請人提出公證遺囑內容影本乙份為證，
    經本院審核無誤，並經本院依職權調取本院九十四年度聲繼
    字第四四號卷宗核閱屬實，聲請人主張，堪信為真正。是本
    件被繼承人甲○○既非榮民，依現有資料僅有大陸地區之繼
    承人，揆諸上開說明，財政部國有財產局為法定遺產管理人
    ，聲請人為遺囑執行人，聲請指定財政部國有財產局為遺產
    管理人，核無不合，應予准許，並依法為繼承人搜索。
三、次按遺囑執行人僅係依遺囑之內容執行交付、分配遺產，於
    無人承認之繼承在繼承人未經過搜索之程序確定及遺產未經
    過清算程序確定其範圍內容、數額前，遺囑執行人自無法具
    體實現分配遺產予繼承人或受遺贈人之任務，職是，應先由
    遺產管理人踐行搜索繼承人及清算程序後，始由遺囑執行人
    為遺囑之執行。遺囑執行完了時，再由遺產管理人為最後之
    清算程序（最高法院九十年臺上字第三一四號民事裁定著有
    明文）。本件被繼承人在台灣地區無繼承人，僅有大陸地區
    繼承人，依法應以財政部國有財產局為法定遺產管理人，已
    如前述，而聲請人為遺囑執行人，其間分工，揆諸上揭說明
    ，自應由財政部國有財產局先本於遺產管理人地位，依法就
    被繼承人甲○○之遺產為繼承人之搜索及踐行清算程序後，
    始由聲請人及施華堂、江錦祥、杜忠誥、黃冬富等人以遺囑
    執行人之身分為遺囑之執行，俟遺囑執行完了時，再由遺產
    管理人為最後之清算程序，併為指明。
五、依非訟事件法第二十二條，裁定如主文。
中　　華　　民　　國　　94　　年　　9 　　月　　9 　　日
                  家事法庭      　　 法　官　陳學德
以上為正本係照原本作成。
如對本裁定抗告，須於裁定送達後十日內向本院提出抗告狀（須
附繕本）。
中　　華　　民　　國　　94　　年　　9 　　月　　9 　　日
                    　　　　　　     書記官
